【裁判字號】    97,訴,186
【裁判日期】    970723
【裁判案由】    徵收補償
【裁判全文】
臺中高等行政法院裁定
                                     97年度訴字第00186號
                              .
原      告  甲○
            乙○○
共      同
訴訟代理人  何志揚律師
被      告  彰化縣政府
代  表  人  丙○○
訴訟代理人  劉玉珠
上列當事人間因徵收補償事件，原告不服內政部中華民國 97年3
月27日台內訴字第0970018778號訴願決定，提起行政訴訟，本院
裁定如下：
    主  文
原告之訴駁回。
訴訟費用由原告負擔。
    理  由
一、按起訴不備訴訟要件者，行政法院應以裁定駁回原告之訴，
    為行政訴訟法107條第1項第10款所規定。又同法第4條第1項
    規定：人民因中央或地方機關之違法行政處分，認為損害其
    權利或法律上之利益，經依訴願法提起訴願而不服其決定者
    ，得向高等行政法院提起撤銷訴訟。而此所謂行政處分，依
    訴願法第3條第1項規定係指中央或地方機關就公法上具體事
    件所為之決定或其他公權力措施而對外直接發生法律效果之
    單方行政行為而言。是如非係就公法上具體事件所為之決定
    或其他公權力措施，而對人民直接發生法律效果，則非屬行
    政處分。
二、本件原告甲○所有坐落彰化縣田尾鄉○○段打簾小段 44-15
    、144-16、145-10、148-6、148-7地號土地，及原告乙○○
    所有坐落同小段 148-7及148-15地號土地上土地改良物，經
    內政部以民國（下同） 96年9月26日台內地字0960150184號
    函准予徵收，並經被告以96年10月15日府地權字第09602092
    16A號函公告在案，公告期間自 96年10月16日起至96年11月
    15日止，並以 96年10月15日府地權字第0960209216B號函通
    知原告。嗣被告為辦理發放徵收補償費，另以96年11月22日
    府地權字第 0960240006B號函通知原告，訂於96年11月29日
    上午 9時30分至下午3時止，於彰化縣田尾鄉公所4樓發放徵
    收補償費。原告等不服，對被告96年11月22日府地權字第09
    60240006B 號函提起訴願，遭決定不受理，遂提起行政訴訟
    。
三、按「土地權利關係人對於第十八條第一項之公告有異議者，
    應於公告期間內向該管直轄市或縣（市）主管機關以書面提
    出。該管直轄市或縣（市）主管機關接受異議後應即查明處
    理，並將查處情形以書面通知土地權利關係人。」、「被徵
    收土地權利關係人對於徵收補償價額不服前項查處情形者，
    該管直轄市或縣（市）主管機關得提請地價評議委員會復議
    ，土地權利關係人不服復議結果者，得依法提起行政救濟。
    」為土地徵收條例第22條第1、2項所規定。是土地經核准徵
    收後，依同條例第18條規定直轄市或縣（市）主管機關於接
    到中央主管機關通知核准徵收案時，應即公告，並以書面通
    知土地或土地改良物所有權人及他項權利人，若土地或土地
    改良物所有權人對於徵收補償價額不服時，即應聲明異議，
    再依前開規定程序請求救濟。本件系爭徵收核准後，原告對
    於被告所為公告之徵收補償價額，已另以徵收補償費過低表
    示不服，為原告所自承，並有卷附彰化縣政府 97年7月11日
    府地權字第0970142742號函在卷可資佐證。
四、再查，原告所指本件「行政處分」為被告96年11月22日府地
    權字第 0960240006B號函，其主旨為「台端所有坐落田尾鄉
    ○○段打簾小段144-15、144-16、145-10、148-6、148-7地
    號土地（土地改良物）面積 204、10、27、445、548平方公
    尺，持分全、全、30/66、全、999/1000 （詳如補償清冊）
    被徵收為 96年生活圈道路系統建設計畫-田尾園藝特定區○
    ○道路工程用地，茲定於 96年11月29日（星期四）上午9時
    30分至下午3時止，假本縣田尾鄉公所4樓（田尾鄉○○村○
    ○路201 號）辦理發放補償費，請查照。」，就此一函文之
    內容，僅係被告為核准徵收後，依土地徵收條例第20條第1
    項之規定為發放補償費，而通知原告前往辦理領取手續。核
    此一發放補償費之通知，並不發生確定應補償費額之法律上
    效果，核屬觀念通知性質，揆諸首揭說明，該函文並非行政
    處分。訴願決定以上開發放補償費通知函非屬行政處分，為
    不受理之決定，並無違誤。原告主張被告系爭函文為行政處
    分，訴請撤銷，即有未合，其起訴顯非合法，應予駁回。至
    最高行政法院 92年度判字第741號判決，並非判例，且該判
    決所指之情形，與本件原告已以公告之補償費過低，對於徵
    收補償費另表示不服之情形不同，自難據最高行政法院上開
    判決意旨，作為本件系爭函文為行政處分之主張依據。此外
    ，本件原告起訴為不合法，其所為實體上之主張，自無從審
    究，併予敘明。
五、依行政訴訟法第 107條第1項第10款、第104條、民事訴訟法
    第95條、第78條及第85條第1項前段，裁定如主文。
中    華    民    國    97    年    7    月     23    日
                臺中高等行政法院第四庭
                          審判長法  官   沈  應  南
                                法  官   林  秋  華
                                法  官   許  武  峰
以上正本證明與原本無異。
如不服本裁定，應於裁定送達後10日內以書狀敘明理由，經本院
向最高行政法院提起抗告（須依對造人數附具繕本）。
中    華    民    國    97    年    7    月     23    日
                                書記官   廖  倩  慧


司法院資訊處製作；財團法人民間司法改革基金會備份。
